【裁判字號】    90,易,1743
【裁判日期】    901212
【裁判案由】    侵占
【裁判全文】
臺灣臺南地方法院刑事判決                          九十年度易字第一七四三號
    公  訴  人  臺灣臺南地方法院檢察署檢察官
    被      告  丙○○
右列被告因侵占案件，經檢察官提起公訴（八十九年度偵字第五五六六號），本院判
決如左：
    主  文
丙○○意圖為自己不法之所有，而侵占對於業務上所持有之物，處有期徒刑柒月。
    事  實
一、丙○○為戊○○○○企業有限公司（以下簡稱麵點麵公司）之執行董事，負責公
    司原設於臺南市○○街五十二號（以下簡稱大學店）及嗣後搬至臺南縣永康市○○○街六十六號（以下簡稱大橋店）之麵點麵餐館之經營，因帳目不清與股東曹
    義生不合而離職，於八十八年十二月二十四日離職時，將價值新台幣（下同）五
    萬元之麵條灑粉機及輸送機私自占為己有，搬離大橋二街之營業處所，於八十九
    年四月五日，運至原出售廠商成元實業有限公司（下稱成元公司）位於台北市之
    廠房寄放。
二、案經麵點麵公司訴請臺灣臺南地方法院檢察署檢察官偵查起訴。
    理  由
一、訊據被告丙○○否認右揭業務侵占之犯行，辯稱：麵點麵公司向成元公司買麵條
    灑粉機及輸送機各一臺價款共五萬元，只付訂定五千元，尾款還沒有付，後來因
    公司經營不善，且伊要離職，就把麵條灑粉機及輸送機退還給成元公司抵償價款
    ，成元公司來搬運機器時，也有其他股東在場，伊沒有侵占的意思云云。惟查：
    右揭犯罪事實，業據麵點麵公司負責人曹義生於檢察官中指訴綦詳（見卷臺灣臺
    南地方法院檢察署九十年六月五日訊問筆錄），其於本院審理時復指稱：麵點麵
    公司有七個股東，伊及股東陳美潔、邵元山、谷雲祥、宋玉卿各出資十萬元，股
    東邱任星出資二十萬元，被告以技術出資折算十萬元，麵點麵公司由被告負責經
    營，股東谷雲祥在廚房工作，公司的開銷都由伊簽發自己的支票支應，被告在公
    司另領月薪五萬元，股東谷雲祥月薪二萬元，被告的太太月薪四萬元，股東即被
    告的妹妹陳美潔月薪二萬五千元，被告另外僱用了十個員工，總共公司有十四個
    員工，公司經營不善結束營業後，將店裡設備及物品以十八萬元盤讓他人經營，
    除了被告將麵條灑粉機及輸送機侵占入己外，其他股東沒有取走任何物品，麵點
    麵公司向成元公司買麵條灑粉機及輸送機價款共五萬元（麵條灑粉機三萬元及輸
    送機二萬元），又買水餃機二十四萬元，先付訂金五千元，交貨後因水餃機使用
    一段期間後不適用，所以退還給成元公司，但補貼成元公司五萬元的損失，麵點
    麵公司總共給付成元公司十萬元，沒有積欠達成元司任何款項，伊曾到證人甲○○的住處瞭解為何機器放在證人甲○○父母住處及成元公司的人為何要來載這些
    機器回去，成元公司人員跟伊說購買機器的貨款麵點麵公司都已經付了，不知為
    何要該公司把機器載回來，如果伊等需要機器，可以派人來載回去等語（見本院
    九十年九月二十六日訊問筆錄、九十年十月三十日訊問筆錄、九十年十一月十四
    日訊問筆錄、九十年十一月二十八日審判筆錄）。核與證人即出售上揭麵條灑粉
    機及輸送機給麵點麵公司之成元公司負責人蔡百祥（外號丁○○）於警訊中證稱
    ：「（達圓公司《按達圓企業有限公司與成元公司負責人均是蔡百祥，出售上揭
    機器設備予麵點麵公司時並未指明係以何公司名義出貨》曾出售臺南市戊○○○○公司何種機器？價格如何？是否己給付？）八十八年十二月二十四日匯勒公司
    張先生（臺南市○市鄉○○路一四四號）向我訂購水餃機乙臺，價二十萬元，調
    速器乙只，價二萬元、香腸管二支，價一千六百元，輸送機乙臺，價三萬元，灑
    粉機乙臺，價二萬元，共付訂金五千元，並將該批機器送至戊○○○○中央廚房
    （臺南市○○路一二三號）餘款未付。直至八十九年三月二十一日，始開立乙張
    支票面額壹拾萬元整（票號：ＡＢ0000000，三月二十七日到期）予我公
    司，並搬回（退回）水餃機、調速器（搬運地匯勒公司）。（匯勒公司因何退回
    機器？由何人搬回去？）因該公司經營不善，所以退回我本人。（對本案有何意
    見？‧‧）八十九年四月五日丙○○曾載乙臺灑粉機至我公司寄放。」（見附卷
    臺北市政府警察局中山分局九十年五月十七日偵訊筆錄），足見被告確有將上揭
    麵條灑粉機及輸送機寄放在成元公司的廠房，況且被告所辯：「我在三月份中旬
    就打電話給成元公司把灑粉機及輸送帶載回去，但成元公司直到五月份才來載運
    這些機器回去。」（本院九十年十一月二十八日審判筆錄），亦與證人蔡百祥上
    開陳述明顯不符。又被告於八十八年十二月二十四日離職時，將屬於麵點麵公司
    財產之上揭水餃機等機器設備（不包括麵條灑粉機），均搬離臺南縣永康市○○○街六十六號之營業處所，將之寄放在臺南縣永康市○○里○○路二零四巷四十
    七號證人甲○○父母親住處，嗣後再由成元公司人員運回臺北台乙情，亦據證人
    甲○○、乙○○於本院審理時證述無訛在卷（本院九十年十一月十四日訊問筆錄
    ）。其次，被告雖辯稱：麵點麵公司積欠成元公司之機器款並未付清云云。然觀
    之證人即成元公司負責人蔡百祥前開陳述，麵點麵公司業於八十九年三月二十一
    日，簽發一紙面額十萬元的支票給付前欠機器款，並載回退還之水餃機等語，且
    有給付機器款之面額十萬元本票一紙在卷可佐（票號：ＡＢ0000000，發
    票日：三月二十七日），足徵告訴人麵點麵公司負責人曹義生指稱：並未積欠成
    元公司購買機器款，所買之水餃機不適用而退還達圓公司並補貼其五萬元損失等
    情，應屬實在。此外，尚有麵點麵公司股東即上開支付成元公司貨款之面額十萬
    元支票及發票人黃森輝於九十年十一月二十六日所出具之切結書、成元公司出貨
    單影本各一紙在卷足資佐參。至於被告所舉之證人甲○○、乙○○於本院所證：
    被告將麵點麵公司之機器設備寄放在其等父母住處，及成元公司曾派人前來運回
    臺北等語，尚難據以認定被告主觀上無侵占之犯意。綜上所述，參互印證，被告
    於麵點麵公司結束營業後，未告知其他股東並經其同意之情況下，即擅自將屬於
    該公司財產之機器設備，移置隱匿他處，且不告知該財產之去處，足見其有侵占
    入己之不法犯意，所辯：以該公司之麵條灑粉機及輸送機抵償成元公司之債款，
    無非畏罪卸責之詞，自難遽予採信。本件事證已臻明確，被告侵占犯行洵堪認定
    。
二、被告執行經營及保管公司機器設備之業務，竟將所保管之機器侵占入己，核所為
    係犯刑法第三百三十六條第二項之業務侵占罪。爰審酌被告素行、犯罪之動機、
    目的、手段、所生危害非鉅及犯後執詞否認犯行等一切情狀，量處如主文所示之
    刑，以資懲儆。
據上論斷，應依刑事訴訟法第二百九十九條第一項前段、刑法第三百三十六條第二項
，罰金罰鍰提高標準條例第一條前段，判決如主文。
中    華    民    國      九十      年        十二        月    十二    日
                              臺灣臺南地方法院刑事第三庭
                                  法官   謝瑞龍
右正本證明與原本無異。
如不服本判決應於送達後十日內向本院提出上訴狀。
                                  書記官 黃國晉
中    華    民    國      九十      年        十二        月    十二    日
刑法第三百三十六條第二項：
  對於業務上所持有之物，犯前條第一項之罪者，處六月上、五年以下有期徒刑，得
併科三千元以下罰金。


司法院資訊處製作；財團法人民間司法改革基金會備份。
